【裁判字號】    99,上訴,319
【裁判日期】    990518
【裁判案由】    偽造文書等
【裁判全文】
臺灣高等法院臺南分院刑事判決         99年度上訴字第319號
上  訴  人  臺灣雲林地方法院檢察署檢察官
被      告  乙○○
上列上訴人因被告偽造文書等案件，不服臺灣雲林地方法院98年
度訴字第823號中華民國99年1月11日第一審判決（起訴案號：臺
灣雲林地方法院檢察署98年度偵字第579號），提起上訴，本院
判決如下：
    主  文
原判決撤銷。
乙○○連續犯行使偽造私文書罪，處有期徒刑壹年肆月，減為有
期徒刑捌月，緩刑伍年；並應自民國99年2月20日起至104年1月
20日止，於每月之20日各給付詳如附表(二)所示之各銀行如附表(二)
按月應償還金額欄所示之金額；及於99年5月20日給付甲○○新
台幣（下同）肆仟元，另自99年6月20日起至104年1月20日止，
於每月20日各給付陳秀鑾仟伍佰元；如有壹期不履行，視為全
部到期。偽造如附表(一)「申請書上偽造之署押及數量」欄所示之
「甲○○」署押、「卡片背面持卡人簽名欄處偽造之署押及數量
」欄所示之「甲○○」署押，均沒收。
    事  實
一、乙○○與甲○○曾係好友，於民國92、93年間，乙○○因經
    濟困難，本欲向甲○○借錢，惟甲○○亦資金不足，無法出
    借，其後，甲○○因委託乙○○申辦誠泰商業銀行（現已併
    入台灣新光商業銀行，下仍簡稱誠泰商銀）信用卡，而在雲
    林縣北港鎮○○路339號之啟仁診所內，將己之身分證影本
    交付乙○○。詎乙○○竟意圖為自己不法之所有，並基於行
    使偽造私文書及詐欺取財之概括犯意，自92年間某日起，利
    用辦理誠泰商銀信用卡取得甲○○身分證之機會，未經甲○
    ○同意，連續偽以甲○○名義，分別於附表(一)所列之期間，
    在附表(一)所列之信用卡、現金卡之申請書上偽簽「甲○○」
    之署名，將申請書之送達處所載為啟仁診所及該地址，並交
    付予附表(一)所列之各銀行，而行使上開偽造私文書以申請信
    用卡、現金卡使用，致附表(一)所列之各銀行因誤信係甲○○
    本人申請，而核可上開申請，並將附表(一)所示之信用卡、現
    金卡，依申請書所載寄至啟仁診所，而由乙○○收受。乙○
    ○取得附表(一)卡號欄所示之信用卡、現金卡後即完成開卡手
    續，並於附表(一)卡號欄所示各信用卡、現金卡背面偽造甲○
    ○簽名，旋意圖為自己不法之所有，基於上述偽造文書及詐
    欺取財之概括犯意，於附表(二)編號3.、5.～9.所示之期間刷
    卡，偽造簽帳單私文書後，持交各商店人員而行使之，致各
    該特約商店誤認乙○○係真正之持卡人甲○○，因而陷於錯
    誤同意交付商品，或假冒甲○○名義向銀行辦理信用貸款，
    使附表(二)編號1.所示之陽信商業銀行（下稱陽信商銀）陷於
    錯誤而以轉帳方式代償並支付款項。另持泛亞商業銀行（現
    已併入新加坡商星展銀行，下仍簡稱泛亞商銀）、中國信託
    商業銀行（下稱中信商銀）、萬通商業銀行（現已併入中信
    商銀）之現金卡，在附表(二)編號2.、4.所示之期間，由自動
    付款設備之提款機，輸入己所設定之密碼、所欲借支的款項
    ，使各該自動付款設備辨識系統陷於錯誤，以為乙○○係有
    正當權源之持卡人之不正方法，分別自各該自動付款設備詐
    得如附表(二)編號2.、4.所示之款項。上開行為，共得款新臺
    幣（下同）113萬3693元（起訴書誤載為89萬9038元），均
    足生損害於附表(二)所示之公司、商店、銀行及各銀行對於客
    戶使用信用卡及現金卡消費、貸款資料管理之正確性。嗣因
    乙○○以債養債超過能力所及，各該銀行陸續向甲○○催繳
    ，始悉上情。
二、案經甲○○訴請臺灣雲林地方法院檢察署檢察官偵查起訴。
    理  由
一、上揭犯罪事實，迭據被告乙○○分別於原審偵審中及本院審
    理時均坦承不諱，核與告訴人甲○○之指述相符，並有(1)誠
    泰商銀、陽信商銀、渣打國際商業銀行（下稱渣打商銀）、
    中信商銀、日盛國際商業銀行（下稱日盛商銀）、玉山銀行
    、荷商荷蘭銀行（下稱荷蘭銀行）信用卡申請書各1份、(2)
    泛亞商銀、中信商銀、萬通銀行現金卡申請書各1份、(3)陽
    信商銀分期攤還協議申請書1份、寶華銀行催繳函1份、日盛
    商銀緊急通知函1份、中信商銀優惠利率分期申請書1份、玉
    山銀行帳單1份、新光銀行存證信函1份、(4)乙○○聲明書1
    份、(5)財團法人金融聯合徵信中心信用卡查詢資料表1份、
    (6)荷蘭銀行松山分公司函暨其後附之消費明細表、中信商銀
    陳報狀暨其後附之消費明細、玉山銀行信用卡事業處函暨其
    後附之消費紀錄、中信商銀陳報狀暨其後附之放款帳戶還款
    交易明細、日盛商銀信用卡事業處函暨其後附之消費明細帳
    、新光銀行函暨其後附之消費明細、陽信商銀作業中心函暨
    其後附之消費明細表、新加坡商星展銀行函暨其後附之往來
    明細查詢報表各1份等附卷可參，堪認被告自白與事實相符
    ，而堪採信。從而，本件事證明確，被告犯行洵以認定，應
    依法論科。
二、被告乙○○行為後，刑法於94年2月2日修正公布，95年7月1
    日施行，而刑法施行法亦於95年6月14日增訂第1條之1。修
    正後刑法第2條第1項規定：「行為後法律有變更者，適用行
    為時之法律。但行為後之法律有利於行為人者，適用最有利
    於行為人之法律。」，係規範行為後法律變更所生新舊法律
    比較適用之準據法，於新法施行後，應適用修正後刑法第2
    條第1項之規定，為「從舊從輕」之比較（此條項規定，僅
    係新、舊法之比較適用之宣示性指導原則，並非實體刑罰法
    律，自不生行為後法律變更之比較適用問題）。且比較時應
    就罪刑有關之共犯、未遂犯、想像競合犯、牽連犯、連續犯
    、結合犯，以及累犯加重、自首減輕暨其他法定加減原因（
    如身分加減）與加減例等一切情形，綜其全部罪刑之結果而
    為比較（最高法院95年第8次刑事庭會議決議參照）。經查
    ：
    (一)被告行為時刑法第339條第1項及第2項之法定刑為「5年以
      下有期徒刑、拘役或科或併科1千元以下罰金」、同法第
      339條之2第1項之法定刑為「3年以下有期徒刑、拘役或1
      萬元以下罰金」。查被告行為時，刑法分則編各罪所定罰
      金刑之貨幣單位原為銀元，修正前刑法第33條第5款規定
      ：「罰金：1元（銀元）以上。」，而依罰金罰鍰提高標
      準條例規定，就72年6月26日前修正之刑法部分條文罰金
      數額提高2至10倍，其後修正者則不提高倍數，並依現行
      法規所定貨幣單位折算新臺幣條例規定，以銀元1元折算
      新臺幣3元；修正後刑法第33條第5款規定：「罰金：新臺
      幣1千元以上，以百元計算之。」，刑法第33條第5款所定
      罰金貨幣單位經修正為新臺幣後，刑法分則各罪所定罰金
      刑之貨幣單位亦應配合修正為新臺幣，為使刑法分則編各
      罪所定罰金之最高數額與刑法修正前趨於一致，乃增訂刑
      法施行法第1條之1：「中華民國94年1月7日刑法修正施行
      後，刑法分則編所定罰金之貨幣單位為新臺幣。94年1月7
      日刑法修正時，刑法分則編未修正之條文定有罰金者，自
      94年1月7日刑法修正施行後，就其所定數額提高為30倍。
      但72年6月26日至94年1月7日新增或修正之條文，就其所
      定數額提高為3倍。」；從而，刑法分則編各罪所定罰金
      刑之最高數額，於上開規定修正後並無不同，惟修正後刑
      法第33條第5款所定罰金刑最低數額，較之修正前提高，
      修正前刑法第33條第5款規定為有利於被告。
    (二)被告行為後，刑法業已刪除舊刑法第55條牽連犯之規定，
      此刪除雖非犯罪構成要件之變更，但顯已影響行為人刑罰
      之法律效果（修正後原屬牽連犯之數個犯罪行為，依新法
      應數罪併罰），自屬法律有變更，依新法第2條第1項規定
      ，比較新、舊法結果，仍應適用較有利於被告之行為時法
      律即舊法論以牽連犯。
    (三)又被告行為後，刑法業已刪除舊刑法第56條連續犯之規定
      ，此刪除雖非犯罪構成要件之變更，但顯已影響行為人刑
      罰之法律效果，自屬法律有變更，依新法第2條第1項規定
      ，比較新、舊法結果，仍應適用較有利於被告之行為時法
      律即舊法論以連續犯（最高法院95年第8次刑事庭會議決
      議參照）。
    (四)經綜合比較上開法律變更之情形，以94年2月2日修正公布
      前之規定對於被告較為有利，依據修正後刑法第2條第1項
      前段之規定，即應適用修正前之上開刑法規定，合先敘明
      。
三、在信用卡背面簽名欄簽名，自形式上整體觀察，即足以知悉
    係表示信用卡之簽名者於信用卡有效期限內有權使用該信用
    卡之辨識及證明，並非依習慣或特約表示一定用意之證明，
    性質上係屬刑法第210條之私文書（最高法院94年台上字第
    2375號判決意旨參照）；又「簽帳單」係持卡人所簽署，用
    以證明所消費之金額，並同意依照信用卡使用規定，一經使
    用或訂購物品，均應按所示之全部金額，付款予發卡銀行之
    文書，屬於持卡人所製作之私文書，亦有最高法院91年度臺
    上字第4531號判決意旨可參。另無付款意思而冒用他人信用
    卡，於簽帳單上偽簽他人姓名（施用詐術），使特約商店陷
    於錯誤，誤以為行為人即係原持卡人，而交付行為人一定之
    財物，此一過程，核與詐欺取財罪之構成要件相符合，即當
    特約商店因誤信冒用持卡人為真正持卡人，而交付一定之財
    物，此財物交付行為本身，使特約商店喪失對財物之持有，
    即為損害，特約商店即是被害人，即使特約商店可從發卡銀
    行請求支付帳款，對其全體財產而言並無減少亦然。再者，
    刑法第339條之2第1項自動付款設備詐欺罪之客觀構成要件
    ，係行為人以不正之方法由自動付款設備取得他人之物，而
    所謂不正方法，應廣義包括無權使用他人真正信用卡、現金
    卡，如竊盜、侵占或冒用他人名義申辦並領取而加以使用之
    情形。
四、核被告乙○○所為，係犯刑法第216條、第210條之行使偽造
    私文書罪、第339條第1項之詐欺取財罪、同條第2項之詐欺
    得利罪及第339條之2第1項之利用自動付款設備詐取財物罪
    。被告偽造「甲○○」署押，係偽造私文書之階段行為，其
    偽造私文書持以行使，偽造之低度行為應為行使之高行為所
    吸收，均不另論罪。其多次行使偽造私文書及詐欺取財、詐
    欺得利、不正利用付款設備詐欺之犯行，時間緊接，方法相
    同，各觸犯構成要件相同之罪名，顯均係基於概括犯意為之
    ，應依修正前刑法第56條連續犯之規定，各論以一個行使偽
    造私文書罪、詐欺取財罪、詐欺得利罪及不正利用付款設備
    詐欺罪，並均依法加重其刑。惟其所犯上開4罪間，具有方
    法目的、原因、結果之牽連關係，應依修正前刑法第55條之
    規定從一重之行使偽造私文書罪處斷。另公訴人起訴書未敘
    及被告盜刷信用卡，以支付電信費等，因而獲得免除債務之
    財產上不法利益之犯行（構成刑法第339條第2項之罪），然
    檢察官就犯罪事實之一部起訴者，其效力及於全部，此部分
    既與公訴人起訴之犯罪事實具有連續犯或牽連犯之裁判上一
    罪關係，依審判不可分之原則，應為起訴效力所及，本院自
    應併予審究。
五、原審審理後認被告罪證明確，而予論罪科刑，固非無據。惟
    查：本案附表所示之各銀行，固為受害人，但本案係告訴人
    甲○○提起告訴，其受害亦非小，被告於98年12月28日原審
    辯論時固與甲○○達成民事和解，被告願給付20萬元予甲○
    ○，有原審法院之調解筆錄在卷可憑（見原審卷第332頁）
    ，但並未當庭給付完畢，原判決對附表所示受害銀行，命被
    告於緩刑期內平均攤還賠償金額，但對被告應賠償20萬元予
    甲○○部分，竟置而不理，即非允洽。檢察官乃據以為上訴
    理由，為屬有據，原判決既有上開不當，自屬無可維持，應
    由本院予以撤銷改判，以期適法。審酌被告前無犯罪紀錄，
    素行尚佳，有臺灣高等法院被告前案紀錄表在卷可查，其與
    被害人甲○○係朋友關係，因經濟困窘，一時失慮而為本件
    犯行，對於甲○○及信用卡特約商店、發卡銀行已產生一定
    損害，惟念其犯後已坦承犯行，且於盜刷上開信用卡後，曾
    返還上揭受害銀行部分款項，亦與部分銀行達成調解及與告
    訴人甲○○達成民事和解，願賠償20萬元予甲○○，等一切
    情狀，量處有期徒刑1年4月。又本案被告之犯罪在96年4月
    24日以前，依中華民國96年罪犯減刑條例合予減刑要件，爰
    依該減刑條例規定，減刑為有期徒刑8月。另查被告未曾因
    故意犯罪受有期徒刑以上刑之宣告，有臺灣高等法院被告前
    案紀錄表附卷可查，堪認被告平日素行尚佳，其因一時失慮
    致罹刑典，且已與各被害銀行及甲○○達成民事和解，經此
    偵、審程序之教訓，當知所警惕，信無再犯之虞，本院認為
    對被告所宣告之刑以暫不執行為適當，併諭知緩刑5年，以
    啟自新，及依刑法第74條第2項第3款規定，命被告於緩刑期
    間內按月賠償各銀行如附表(二)按月應償還金額欄所示之金額
    ；及自95年5月20日給付甲○○4千元，另自99年6月20日起
    至104年1月20日止，於每月20日各給付陳秀鑾3500元。又本
    件緩刑宣告既以被告尚應按月賠償上開所示之賠償金為條件
    ，如被告不依本判決支付，前揭緩刑宣告得依刑法第75條之
    1第1項第4款之規定予以撤銷，上揭應支付之金額，並得為
    民事強制執行名義，附此敘明。末按偽造之印章、印文或署
    押，不問屬於犯人與否，沒收之，刑法第219條定有明文。
    如附表一各編號所示之各該信用卡、現金卡申請書上申請人
    欄處及系爭信用卡、現金卡背面持卡人簽名欄處所偽造「甲
    ○○」之簽名，均應依刑法第219條之規定宣告沒收。另被
    告於偽造簽帳單之特約商店存根聯上所偽造之「甲○○」署
    押，並未扣案，且因已逾特約商店最長6個月之保存期限，
    故已銷毀，無從宣告沒收，併此敘明。
據上論斷，應依刑事訴訟法第369條第1項前段、第364條、第299
條第1項前段，刑法第2條第1項前段、第216條、第210條、第219
條、第339條第1項、第2項、第339條之2第1項、第74條第1項第1
款、第2項第3款，修正前刑法第56條、第55條，中華民國96年罪
犯減刑條例第2條第1項第3款、第7條，判決如主文。
本案經檢察官林炎昇到庭執行職務。
中    華    民    國    99    年     5    月    18    日
                  刑事第一庭    審判長法  官  茆臺雲
                                      法  官  蔡長林
                                      法  官  王明宏
附表(一)：
┌──┬──────────┬─────────┬─────┬───────────┬───────────┐
│編號│信用卡或現金卡名稱  │  卡          號  │申請日期  │申請書上偽造之署押及數│卡片背面持卡人簽名欄處│
│    │                    │                  │          │量                    │偽造之署押及數量      │
├──┼──────────┼─────────┼─────┼───────────┼───────────┤
│1   │陽信商銀信用卡      │0000000000000000  │93.06.10  │偽造「甲○○」署押壹枚│偽造「甲○○」署押壹枚│
├──┼──────────┼─────────┼─────┼───────────┼───────────┤
│2   │新加坡商星展銀行（原│000000000000      │92.05.09  │偽造「甲○○」署押枚│同上                  │
│    │為汎亞銀行）現金卡  │                  │          │                      │                      │
├──┼──────────┼─────────┼─────┼───────────┼───────────┤
│3   │中信商銀信用卡      │0000000000000000  │92.07.23  │偽造「甲○○」署押壹枚│同上                  │
│    │                    │                  │          │                      │                      │
├──┼──────────┼─────────┼─────┼───────────┼───────────┤
│4   │中信商銀現金卡一    │000000000000      │92.04.14  │同上                  │同上                  │
├──┼──────────┼─────────┼─────┼───────────┼───────────┤
│5   │中信商銀現金卡二（原│000000000000      │92.11.26  │同上                  │同上                  │
│    │萬通銀行）          │                  │          │                      │                      │
├──┼──────────┼─────────┼─────┼───────────┼───────────┤
│6   │渣打商銀信用卡      │0000000000000000  │93.02.17  │同上                  │同上                  │
├──┼──────────┼─────────┼─────┼───────────┼───────────┤
│7   │日盛商銀信用卡      │0000000000000000  │92.12.08  │同上                  │同上                  │
├──┼──────────┼─────────┼─────┼───────────┼───────────┤
│8   │玉山銀行信用卡      │0000000000000000  │93.02.25  │同上                  │同上                  │
│    │                    ├─────────┼─────┼───────────┼───────────┤
│    │                    │0000000000000000  │93.10.20  │同上                  │同上                  │
├──┼──────────┼─────────┼─────┼───────────┼───────────┤
│9   │臺灣新光銀行（原誠泰│0000000000000000  │91.11.27  │同上                  │同上                  │
│    │商銀）信用卡        │                  │          │                      │                      │
├──┼──────────┼─────────┼─────┼───────────┼───────────┤
│10  │荷蘭銀行信用卡      │0000000000000000  │92.12.31  │同上                  │同上                  │
│    │                    │                  │          │                      │                      │
└──┴──────────┴─────────┴─────┴───────────┴───────────┘
附表(二)：
┌──┬─────┬─────────┬──────────┬─────┬────┬─────┐
│編號│名    稱  │    消費期間      │  特約商店名稱      │消費及貸款│偽造署押│按月應償還│
│    │          │                  │                    │總金額（新│及數量  │金額( 新台│
│    │          │                  │                    │台幣）    │        │幣)       │
├──┼─────┼─────────┼──────────┼─────┼────┼─────┤
│1   │陽信商銀信│93.06.15(代償)    │無                  │148,152元 │卷內無簽│1,307元   │
│    │用卡      │                  │                    │（見原審卷│帳單    │          │
│    │          │                  │                    │第241頁） │        │          │
├──┼─────┼─────────┼──────────┼─────┼────┼─────┤
│2   │新加坡商星│92.05.09~95.06.14 │無                  │144,957元 │同上    │1,279元   │
│    │展銀行（原│                  │                    │（見原審卷│        │          │
│    │為汎亞銀行│                  │                    │286頁）   │        │          │
│    │）現金卡  │                  │                    │          │        │          │
├──┼─────┼─────────┼──────────┼─────┼────┼─────┤
│3   │中信商銀信│93.01.19~95.06.08 │北港體育用品鞋坊、台│57,552元（│同上    │508元     │
│    │用卡      │                  │灣糖業股份量販事業、│見原審卷第│        │          │
│    │          │                  │全家福鞋業股份有限公│67頁）    │        │          │
│    │          │                  │司、好省錢百貨公司、│          │        │          │
│    │          │                  │省錢超市、新學友書局│          │        │          │
│    │          │                  │、明樣3C、寶島眼鏡等│          │        │          │
│    │          │                  │（詳見原審卷第69-99 │          │        │          │
│    │          │                  │頁）。              │          │        │          │
├──┼─────┼─────────┼──────────┼─────┼────┼─────┤
│4   │中信商銀現│92.05.28~97.04.29 │無                  │285,684元 │同上    │2,520元   │
│    │金卡二張  │                  │                    │（見原審卷│        │          │
│    │          │                  │                    │第150頁） │        │          │
├──┼─────┼─────────┼──────────┼─────┼────┼─────┤
│5   │渣打商銀信│93.10.24~95.05.28 │台糖油品事業部北港加│123,013元 │同上    │1,085元   │
│    │用卡      │                  │油、台灣糖業股份量販│（見原審卷│        │          │
│    │          │                  │事業部、遠傳電信、和│第122頁） │        │          │
│    │          │                  │信電訊、金玉堂、省錢│          │        │          │
│    │          │                  │超市等（詳見原審卷第│          │        │          │
│    │          │                  │124~142）。         │          │        │          │
├──┼─────┼─────────┼──────────┼─────┼────┼─────┤
│6   │日盛商銀信│92.12.20~95.04.03 │台灣糖業股份量販事業│57,667元（│同上    │508元     │
│    │用卡      │                  │北港量販店、新學友書│見原審卷第│        │          │
│    │          │                  │局、好省錢百貨有限公│188頁）   │        │          │
│    │          │                  │司北港分店、全家鞋業│          │        │          │
│    │          │                  │股份有限公司、省錢超│          │        │          │
│    │          │                  │市等（詳見原審卷第  │          │        │          │
│    │          │                  │189~217頁 ）        │          │        │          │
├──┼─────┼─────────┼──────────┼─────┼────┼─────┤
│7   │玉山銀行信│93.03.31~95.05.14 │台灣糖業股份量販事業│79,647元（│同上    │702元     │
│    │用卡      │                  │部北港量販店、明樣3C│見原審卷第│        │          │
│    │          │                  │、省錢超市、T.S.C.CO│170頁）   │        │          │
│    │          │                  │LTD 、金玉堂文具行、│          │        │          │
│    │          │                  │金德興珠寶銀樓、新學│          │        │          │
│    │          │                  │友書局、一百旺商號等│          │        │          │
│    │          │                  │（詳見原審卷第121頁 │          │        │          │
│    │          │                  │）。                │          │        │          │
├──┼─────┼─────────┼──────────┼─────┼────┼─────┤
│8   │臺灣新光銀│93.05.21~94.11.08 │和信電訊、台灣糖業股│107,104元 │同上    │945元     │
│    │行（原誠泰│                  │份量販事業部北港量販│（見原審卷│        │          │
│    │商銀）信用│                  │店、遠傳電信股份有限│第225頁） │        │          │
│    │卡        │                  │公司、新學友書局、全│          │        │          │
│    │          │                  │家福鞋業股份有限公司│          │        │          │
│    │          │                  │、小當家的童裝等（詳│          │        │          │
│    │          │                  │見原審卷第227~232頁 │          │        │          │
│    │          │                  │）。                │          │        │          │
├──┼─────┼─────────┼──────────┼─────┼────┼─────┤
│9   │荷蘭銀行信│93.01.05~95.06.09 │省錢超市、震旦通訊、│129,917元 │同上    │1,146元   │
│    │用卡      │                  │米蟲的店、台糖油品事│（見原審卷│        │          │
│    │          │                  │業部北港加油站、台灣│第170頁反 │        │          │
│    │          │                  │糖業股份量販事業部北│面）      │        │          │
│    │          │                  │港量販店、文暄百貨商│          │        │          │
│    │          │                  │行等（詳見原審卷第31│          │        │          │
│    │          │                  │-66頁 ）。          │          │        │          │
├──┼─────┴─────────┴──────────┴─────┴────┴─────┤
│合計│消費及貸款總金額為：113萬3693元。按月應償還金額為：1萬元。                        │
└──┴───────────────────────────────────────────┘
以上正本證明與原本無異。
如不服本判決應於收受送達後10日內向本院提出上訴書狀，其未
敘述上訴理由者，並得於提起上訴後10日內向本院補提理由書（
均須按他造當事人之人數附繕本）「切勿逕送上級法院」。
                                      書記官  黃全忠
中    華    民    國    99    年    5     月    18    日
附錄本判決論罪科刑法條：
【刑法第210條】
偽造、變造私文書，足以生損害於公眾或他人者，處5年以下有
期徒刑。
【刑法第216條】
行使第210條至第215條之文書者，依偽造、變造文書或登載不實
事項或使登載不實事項之規定處斷。
【刑法第339條】
意圖為自己或第三人不法之所有，以詐術使人將本人或第三人之
物交付者，處5年以下有期徒刑、拘役或科或併科1千元以下罰金
。
以前項方法得財產上不法之利益或使第三人得之者，亦同。
前二項之未遂犯罰之。
【刑法第339條之2】
意圖為自己或第三人不法之所有，以不正方法由自動付款設備取
得他人之物者，處3年以下有期徒刑、拘役或1萬元以下罰金。以
前項方法得財產上不法之利益或使第三人得之者，亦同。

司法院資訊處製作；財團法人民間司法改革基金會備份。
